【裁判字號】    97,花訴,8
【裁判日期】    970612
【裁判案由】    違反臺灣地區與大陸地區人民關係條例等
【裁判全文】
臺灣花蓮地方法院刑事判決               97年度花訴字第8號
公  訴  人  臺灣花蓮地方法院檢察署檢察官
被      告  丙○○
上列被告因違反臺灣地區與大陸地區人民關係條例等案件，經檢
察官聲請簡易判決處刑（97年度偵字第1401號），本院認不宜以
簡易判決程序處刑，改依通常程序審理，被告於準備程序中就被
訴事實為有罪之陳述，經本院合議庭裁定由受命法官獨任進行簡
式審判程序，判決如下：
    主  文
丙○○共同違反不得使大陸地區人民非法進入臺灣地區之規定，
處有期徒刑壹年，減為有期徒刑陸月，如易科罰金，以銀元參佰
元即新臺幣玖佰元折算壹日。
    事  實
一、丙○○於民國92年10月間，經年籍不詳綽號「阿梅」、「小
    羅」之成年男女（未據起訴）以免費招待至大陸地區旅遊與
    新臺幣（下同）8 萬元之報酬為代價，招攬其前往大陸地區
    與大陸地區男子辦理「假結婚」，以上開非法方式使該大陸
    地區男子申請來臺自覓處所打工，丙○○因貪圖上開利益，
    而應允之，乃與「阿梅」、「小羅」共同基於行使明知為不
    實之事項而使公務員登載於職務上所掌公文書之概括犯意及
    使大陸地區人民非法進入臺灣地區之犯意聯絡，在「阿梅」
    、「小羅」之安排下，於92年10月19日前往大陸福建省福州
    市，隨即於同年10月20日與大陸地區男子乙○○（另經本院
    為停止審判之裁定）辦理假結婚登記，丙○○返台後，復於
    同年11月13日持中華人民共和國核發之結婚證明書等證明文
    件，赴花蓮縣秀林鄉戶政事務所申辦結婚登記，使該戶政事
    務所不知情之承辦公務員將丙○○與乙○○結婚之不實事項
    ，登載於其職務上所執掌之戶籍登記簿冊公文書，並據以核
    發戶籍謄本，均足生損害於戶政機關對於結婚戶籍登記管理
    之正確性；嗣丙○○乃於同年11月12日前往花蓮縣警察局新
    城分局富世派出所，向辦理對保之警員出示上開登載有前述
    結婚不實事項之戶籍謄本文件而行使之，憑以辦理對保手續
    ，足生損害於該警察機關對於保證人與被保證人間身份關係
    審核之正確性；丙○○再於同年11月14日將上開登載有結婚
    不實事項之戶籍謄本及「大陸地區人民進入臺灣地區保證書
    」等文件交付「小羅」之人，向內政部警政署入出境管理局
    （下稱境管局）辦理大陸地區人民乙○○進入臺灣地區旅行
    證申請事宜，憑之申請乙○○以「探親」名義進入臺灣地區
    之旅行證，足生損害於境管局對於大陸地區人民進入臺灣地
    區旅行證審核管理之正確性；經境管局承辦人員審核後，仍
    未察而據以發予乙○○進入臺灣地區旅行證，乙○○乃持上
    開旅行證於93年4月24 日搭機由桃園縣中正國際機場進入臺
    灣地區。
二、案經內政部入出國及移民署專勤事務第一大隊甲○○○○○
    報請台灣花蓮地方法院檢察署檢察官偵查起訴。
    理  由
一、上開事實，業據被告丙○○於警詢、偵查及本院訊問時均坦
    承不諱，並有丙○○與乙○○之大陸結婚證書影本、海基會
    證明影本、結婚登記申請資料及戶籍謄本影本、大陸地區人
    民進入臺灣地區保證書影本、丙○○及乙○○入出境紀錄 2
    份、內政部警政署入出境管理局95年1月3日核准乙○○申請
    核准來臺之臺灣地區旅行證申請書等資料在卷可證，足認被
    告自白應與事實相符。本件事證明確，被告丙○○犯行堪以
    認定。
二、按行為後法律有變更者，適用行為時之法律。但行為後之法
    律有利於行為人者，適用最有利於行為人之法律，刑法第 2
    條第1項定有明文。查被告行為後刑法第28條、第55條、第5
    6條、第41條第1項前段業於94年2月2日公布，並自95年7月1
    日施行，比較修正前後新舊法適用之結果（如附表所示），
    修正前之刑法規定對被告較為有利，故均應適用修正前（舊
    法）之規定，併此說明。核被告所為，係犯刑法第216 條、
    214 條之行使使公務員登載不實文書罪及違反台灣地區與大
    陸地區人民關係條例第15條第1 款之規定，應依同條例第79
    條第1 項之規定論處。被告所為使公務員登載不實之低度行
    為，應由行使之高度行為所吸用，不另論罪。又被告與「阿
    梅」、「小羅」，就上開違反上開台灣地區與大陸地區人民
    關係條例等犯行，及其與乙○○，就上開行使使公務員登載
    不實文書罪之犯行，互有犯意之聯絡與行為之分擔，各應論
    以共同正犯。被告各2 次行使使公務員登載不實文書罪，時
    間緊接，犯罪構成要件相同，顯係基於概括犯意而為之，屬
    連續犯，以一罪論，並依法加重其刑（檢察官聲請簡易判決
    處刑漏未就被告持上開不實戶籍謄本資料向富世派出所辦理
    對保手續及向入出境管理局辦理乙○○進入臺灣地區旅行證
    申請事宜之犯行，併予聲請簡易判決處刑，惟該犯行與上開
    有罪部分具有牽連犯之裁判上一罪關係，本院自應併予審究
    ，併予敘明）。被告行使使公務員登載不實文書罪與使大陸
    地區人民非法進入台灣地區罪間，有方法結果之牽連關係，
    應從一重論以法定刑較重之使大陸地區人民非法進入台灣地
    區罪。爰審酌被告貪圖小利等犯罪動機、手段、犯後自始坦
    承犯行，並表示相當悔悟等一切情狀，量處如主文所示之刑
    。末查，本件被告犯罪時間均係在96年4月24 日以前，所犯
    合於中華民國96年罪犯減刑條例第2條第1項第3 款之規定，
    故減其宣告刑二分之一，並依修正前刑法第41條第1 項前段
    之規定，諭知易科罰金之折算標準，以示懲儆。
三、依刑事訴訟法第452條、第299條前段、第273條之1第1 項，
    台灣地區與大陸地區人民關係條例第79條第1項、第15條第1
    款，刑法第11條前段、第2條第1項前段、第216條、第214條
    ，修正前第28條、第55條、第56條、第41條第1 項前段，中
    華民國96年罪犯減刑條例第2條第1項第3款、第7條、第9 條
    ，罰金罰鍰提高標準條例第1 條前段、修正前罰金罰鍰提高
    標準條例第2條，現行法規所定貨幣單位折算新台幣條例第2
    條，判決如主文。
本案經檢察官許梨雯到庭執行職務
中    華    民    國    97    年    6     月    12    日
                  刑事第三庭    法  官  張嘉芬
上列正本證明與原本無異。
如對本判決不服，應於送達後10日內，向本院提出上訴狀。（上
訴狀應記載具體上訴理由並應抄附繕本）
中    華    民    國    97    年    6     月    12    日
                                書記官
附錄本判決論罪之法律條文：
臺灣地區與大陸地區人民關係條例第79條第1項
違反第15條第1款規定者，處1年以上7 年以下有期徒刑，得併科
新臺幣一百萬元以下罰金。
臺灣地區與大陸地區人民關係條例第15條第1款
下列行為不得為之：
一、使大陸地區人民非法進入臺灣地區。
中華民國刑法第216條
行使第210條至第215條之文書者，依偽造、變造文書或登載不實
事項或使登載不實事項之規定處斷。
中華民國刑法第214條
明知為不實之事項，而使公務員登載於職務上所掌之公文書，足
以生損害於公眾或他人者，處3年以下有期徒刑、拘役或5百元以
下罰金。
附表：
┌───┬───────┬────────┬──────┐
│比較  │舊刑法於本案適│新刑法於本案適用│依從舊從輕原│
│法條  │用之法律效果  │之法律效果      │則比較結果  │
├───┼───────┼────────┼──────┤
│刑法第│二人以上共同「│二人以上共同「實│本條依新、舊│
│28條  │實施」犯罪之行│行」犯罪之行為者│法比較均構成│
│      │為者。        │。              │共同正犯，新│
│      │              │                │法並未較有利│
│      │              │                │被告。      │
├───┼───────┼────────┼──────┤
│修正前│適用連續犯之規│刪除連續犯之規定│本條從修正前│
│刑法第│定，以一罪論，│，屬於2罪併罰， │刑法較有利於│
│56條  │並得加重本刑至│得定2罪刑合併之 │被告        │
│      │2分之1        │刑期以下        │            │
├───┼───────┼────────┼──────┤
│刑法第│適用牽連犯之規│刪除牽連犯之規定│本條從修正前│
│55條  │定，從一重處斷│，屬於數罪併罰，│刑法較有利於│
│      │              │得定數罪刑合併之│被告        │
│      │              │刑期以下        │            │
├───┼───────┼────────┼──────┤
│刑法第│依修正前罰金罰│如易科罰金，以新│本條從舊刑法│
│41條第│鍰提高標準條例│臺幣1,000元、   │較有利於被告│
│1項前 │第2條規定，易 │2,000元或3,000元│            │
│段    │科罰金數額提高│折算1日         │            │
│      │為100倍，如易 │                │            │
│      │科罰金，以銀元│                │            │
│      │300元即新臺幣 │                │            │
│      │900元折算1日  │                │            │
└───┴───────┴────────┴──────┘


司法院資訊處製作；財團法人民間司法改革基金會備份。
